【裁判字號】    99,台上,2667
【裁判日期】    990430
【裁判案由】    偽造文書
【裁判全文】
最高法院刑事判決            九十九年度台上字第二六六七號
上  訴  人  台灣高等法院檢察署檢察官
被      告  甲 ○ ○
            乙○○○
上列上訴人因被告等偽造文書案件，不服台灣高等法院中華民國
九十七年三月十九日第二審判決（九十七年度上訴字第三六０號
，起訴案號：台灣新竹地方法院檢察署九十五年度調偵字第三一
號、九十六年度偵字第一七三二號），提起上訴，本院判決如下
：
    主  文
上訴駁回。
    理  由
按刑事訴訟法第三百七十七條規定：上訴於第三審法院，非以判
決違背法令為理由，不得為之。是提起第三審上訴，應以原判決
違背法令為理由，係屬法定要件。如果上訴理由書狀並未依據卷
內訴訟資料，具體指摘原判決不適用何種法則或如何適用不當，
或所指摘原判決違法情事，顯與法律規定得為第三審上訴理由之
違法情形，不相適合時，均應認其上訴為違背法律上之程式，予
以駁回。本件原審經審理結果，認為被告乙○○○、甲○○共同
偽造私文書並持以行使（下稱行使偽造私文書）及侵占犯行，均
為明確，因而維持第一審科刑判決（於為刑法新舊比較後，依修
正前刑法連續犯〈以一罪論〉及牽連犯從一重論乙○○○、甲○
○以共同連續行使偽造私文書罪，乙○○○處有期徒刑二月，減
為有期徒刑一月；甲○○處有期徒刑四月，減為有期徒刑二月；
並均諭知易科罰金折算之標準），駁回檢察官在第二審之上訴。
已詳敘其調查、取捨證據之結果及憑以認定犯罪事實之心證理由
。從形式上觀察，原判決關於得上訴第三審之乙○○○行使偽造
私文書部分，尚無足以影響判決結果之違背法令情形存在，檢察
官此部分上訴意旨略稱：乙○○○於民國九十三年二月二十六日
為第一次犯罪行為時，尚未滿八十歲，原判決卻依刑法第十八條
第三項減輕其刑，於法有違等語。惟查：修正前刑法第五十六條
前段規定：「連續數行為而犯同一之罪名，以一罪論。」連續犯
之先後數行為，在刑法評價上，既以一罪論，倘法律因行為人之
年齡而有減輕其刑之規定，即應以最後行為時之年齡，以為有無
減輕其刑適用之認定依據（併參照司法院三十六年院解字第三五
四０號解釋及本院七十年台非字第一三五號判例意旨）。原判決
以乙○○○係十三年三月十日出生，有戶籍謄本在卷可稽，其最
後一次於九十三年四月十二日行為時，已年滿八十歲，乃依刑法
第十八條第三項之規定減輕其刑，於法自無不合。經核前揭上訴
意旨，係置原判決所為明白論斷於不顧，仍持已為原判決指駁之
陳詞，專憑己意再事爭辯，或任意指摘原判決違法，難認已符合
首揭法定之第三審上訴要件。至檢察官上訴意旨關於甲○○有罪
部分，僅指稱原判決就侵占金額之認定為違誤（而該侵占部分不
得上訴第三審，詳後述），對於得上訴第三審之甲○○行使偽造
私文書部分，則未依據卷內訴訟資料，具體指摘原判決不適用何
種法則或如何適用不當，自非適法之第三審上訴理由。本件關於
行使偽造私文書部分之上訴，均違背法律上之程式，應予駁回。
又被告等所犯刑法第三百三十五條第一項之侵占罪，及檢察官於
第三審上訴意旨仍援用告訴人等請求上訴狀，指摘原判決就甲○
○尚涉犯刑法第三百三十五條第一項侵占罪嫌及同法第三百四十
二條背信罪嫌部分，為有已受請求之事項未予判決之違法云云（
即告訴人等另指稱甲○○自八十五年起，利用其受陳明圖委託管
理存款及應收租金等財物之際，趁陳明圖身體狀況不佳、住院期
間、意識不清楚時，將應屬全體繼承人公同共有之新台幣三千餘
萬元財產侵占入己，認涉犯各該罪嫌，前業經檢察官於第二審上
訴時，依循告訴人等請求上訴狀，指稱第一審判決於該部分有已
受請求之事項未予判決之違法，而經原判決於理由敘明此部分業
經檢察官詳加調查，並於起訴書敘明甲○○此部分犯罪嫌疑不足
之理由，因與起訴部分屬裁判上一罪關係，而不另為不起訴處分
，經核尚無不當，復未經起訴，即無庸併予審理等情）部分，核
分別屬刑事訴訟法第三百七十六條第三款、第五款所列之案件，
既經第二審判決，不得上訴於第三審法院，其對得上訴第三審之
行使偽造私文書部分之上訴既不合法，應從程序上駁回，此部分
已無從併為實體上審判，應併予駁回。
據上論結，應依刑事訴訟法第三百九十五條前段，判決如主文。
中    華    民    國  九十九  年    四    月   三十   日
                      最高法院刑事第九庭
                          審判長法官  邵  燕  玲
                                法官  李  伯  道
                                法官  孫  增  同
                                法官  李  英  勇
                                法官  張  春  福
本件正本證明與原本無異
                                      書  記  官
中    華    民    國  九十九  年    五    月    五    日
                                                      K

司法院資訊處製作；財團法人民間司法改革基金會備份。
